臺灣高雄地方法院民事判決
111年度鳳小字第601號
原      告   陳苑惠    住○○市○○區○○路000號5樓
被      告   黃昱翔  
上列當事人間請求損害賠償事件，本院於民國111年9月8日言詞
辯論終結，判決如下：   
    主      文
原告之訴駁回。
訴訟費用新臺幣壹仟元由原告負擔。
    事實及理由
一、原告主張：原告、被告分別居住在門牌號碼高雄市○○區○○路
    000號5樓(下稱A屋)、門牌號碼高雄市○○區○○路000號5樓(下
    稱B屋)，兩造為同樓層鄰居，A、B屋之浴室有一面共同壁，
    內有共同排水管等公共管路。被告於民國110年5月6日起至1
    10年5月14日整修施工B屋浴室，施工完畢後，A屋浴室面盆
    （下稱系爭面盆）並無排水不順之問題，事隔數月後，被告
    向原告反應系爭面盆之排水會溢流至B屋浴室，要求原告更
    換明管，經原告拒絕後，被告將釘有鐵釘之塑膠方形棒（下
    稱系爭方形棒）黏著在系爭面盆下方之P管（下稱系爭P管）
    ，故意以前開行為堵塞系爭P管，造成系爭面盆排水不順。
    原告本不知悉被告前開侵權行為，係認系爭面盆上方之水龍
    頭老舊才會排水不順，遂於111年3月19日僱請水電人員更換
    水龍頭，水電人員將系爭面盆下方落水頭之扣環扭轉時，造
    成扣環與面盆接觸處產生裂痕，故系爭面盆無法使用並已丟
    棄，原告預計購買新的面盆須支出新臺幣（下同）15,300元
    ，若非被告故意堵塞系爭P管之行為，原告不會請水電人員
    更換水龍頭，亦不會造成系爭面盆產生裂痕，故原告之損害
    與被告之行為有相當因果關係。又被告上開故意之行為侵害
    原告之健康權，請求被告賠償非財產上損害30,000元。爰依
    侵權行為之法律關係提起本件訴訟，並聲明：被告應給付原
    告45,300元，及自起訴狀繕本送達翌日起至清償日止，按週
    年利率5％計算之利息。
二、被告則以：對於兩造為同樓層鄰居及A、B屋之浴室有一面共
    同壁，被告於110年5月6日起至110年5月14日整修施工B屋浴
    室等事實均不爭執，惟B屋浴室係全權交由施工人員處理，
    被告對於系爭方形棒係何人所為不清楚，且110年5月14日施
    工完畢後即未對B屋浴室另行施工，被告並無故意堵塞系爭P
    管影響系爭面盆之排水。原告於111年2月間曾向被告表示A
    屋浴室排水不順，被告係表示B屋浴室也有排水不順之情況
    ，建議原告可以施作明管排水，並無強行要求原告更換明管
    。又原告自行僱請水電人員更換水龍頭時，致系爭面盆產生
    裂痕，姑不論係水電人員施工不慎或系爭面盆本有瑕疵所致
    ，均與被告修繕B屋浴室之行為無相當因果關係，被告無須
    賠償預計購買新的面盆費用15,300元。縱認系爭面盆有排水
    不順之情形，亦無侵害原告之健康權，原告不得請求非財產
    上損害等語抗辯，並聲明：原告之訴駁回。
三、本院得心證之理由：
(一)查原告、被告分別居住在A屋、B屋，兩造為同樓層鄰居，A
    、B屋之浴室有一面共同壁，內有共同排水管等公共管路，
    被告於110年5月6日起至110年5月14日整修施工B屋浴室，又
    系爭面盆於111年2月間出現排水不順之情形，原告於同年3
    月19日僱請水電人員修繕，並於系爭P管發現系爭方形棒等
    情，有浴室簡易內部結構圖、施工通告、照片在卷可憑（本
    院卷第13至19頁），且為兩造所不爭執，自堪認定。
(二)按因故意或過失，不法侵害他人之權利者，負損害賠償責任
    ，民法第184條第1項前段定有明文。次按當事人主張有利於
    己之事實者，就其事實有舉證之責任，民事訴訟法第277條
    前段定有明文。而民事訴訟如係由原告主張權利者，應先由
    原告負舉證之責，若原告先不能舉證，以證實自己主張之事
    實為真實，則被告就其抗辯事實即令不能舉證，或其所舉證
    據尚有疵累，亦應駁回原告之請求。經查：
　⒈本件原告主張被告將系爭方形棒黏著在系爭面盆下方之系爭P
    管，故意以前開行為堵塞系爭P管，造成原告浴室排水不順
    之事實，提出浴室簡易內部結構圖、施工通告、照片為證（
    本院卷第13至19頁），惟前開事證僅能證明A、B屋浴室有一
    面共同壁，內有共同排水管等公共管路，系爭P管內有系爭
    方形棒，被告於110年5月6日起至110年5月14日整修施工B屋
    浴室等情，尚無法證明被告有故意以系爭方形棒黏著在系爭
    面盆下方之系爭P管之行為。又原告於本院審理時稱：B屋浴
    室於110年5月14日整修施工完畢時，系爭面盆並未排水不順
    ，隔了幾個月(在111年2月前)才開始排水不順等語，業據原
    告陳述在卷（本院卷第69頁），可知系爭面盆發生排水不順
    之問題，與被告整修B屋浴室之行為已相隔數月，難認系爭
    面盆排水不順係被告整修施工B屋浴室所致。再者，原告於
    本院審理時稱：系爭面盆已使用20年，乃係建商建屋時所安
    裝等語，有此書狀在卷可稽(本院卷第57頁)，顯見A、B屋之
    大樓已完工20年，系爭面盆排水不順亦可能係因管線老舊堵
    塞，原因多端且不明，原告復未舉證證明被告有以系爭方形
    棒黏著在系爭面盆下方之系爭P管之行為，難認被告構成故
    意之侵權行為。
　⒉按侵權行為之債，固以有侵權之行為及損害之發生，並二者
    間有相當因果關係為其成立要件（即「責任成立之相當因果
    關係」）。惟相當因果關係乃由「條件關係」及「相當性」
    所構成，必先肯定「條件關係」後，再判斷該條件之「相當
    性」，始得謂有相當因果關係，該「相當性」之審認，必以
    行為人之行為所造成之客觀存在事實，為觀察之基礎，並就
    此客觀存在事實，依吾人智識經驗判斷，通常均有發生同樣
    損害結果之可能者，始足稱之；若侵權之行為與損害之發生
    間，僅止於「條件關係」或「事實上因果關係」，而不具「
    相當性」者，仍難謂該行為有「責任成立之相當因果關係」
    ，或為被害人所生損害之共同原因（最高法院101年度台上
    字第443號判決意旨參照)。查原告於本院審理時稱：水電人
    員將系爭面盆下方落水頭之扣環扭轉時，造成扣環與面盆接
    觸處產生裂痕，故系爭面盆無法使用，而須購買新的面盆；
    因為系爭面盆排水不順，所以我才會請水電人員來更換水龍
    頭，假設系爭面盆沒有排水不順，我就不會請水電工來更換
    水龍頭導致系爭面盆有裂痕等語，業據原告陳述在卷（本院
    卷第68、70頁）。揆諸前開說明，依客觀事實觀察，一般具
    有專業能力之水電人員更換系爭面盆上方之水龍頭時，通常
    不致發生同樣損害結果即系爭面盆產生裂痕，縱認原告主張
    被告有以系爭方形棒黏著在系爭面盆下方之系爭P管之行為
    乙節為真，應認系爭面盆產生裂痕與被告之行為間不具相當
    因果關係。
　⒊從而，原告既未能舉證系爭面盆排水不順係因被告之故意行
    為所致，則其請求預計購買新面盆費用15,300元及健康權受
    侵害之非財產上損害30,000元，均為無理由，應予駁回。
四、綜上所述，原告依侵權行為之法律關係，請求被告應給付原
    告45,300元，及自起訴狀繕本送達翌日起至清償日止，按週
    年利率5％計算之利息，為無理由，應予駁回。
五、本件事證已臻明確，兩造其餘攻擊防禦方法及證據，核與判
    決結果不生影響，爰不逐一論述。　　
六、訴訟費用負擔之依據：民事訴訟法第78條。　
中　　華　　民　　國　　111 　年　　10　　月　　7 　　日
                  鳳山簡易庭  法　 官   藍雅筠
以上正本係照原本作成。　　　　　　　　　
民事訴訟法第436條之24第2項：對於本判決之上訴，非以違背法
令為理由，不得為之。
如對本判決上訴，須於判決送達後20日內向本院提出上訴狀，並
須表明原判決所違背之法令及其具體內容與依訴訟資料可認為原
判決有違背法令之具體事實之上訴理由。（均須按他造當事人之
人數附繕本）。
中　　華　　民　　國　　111 　年　　10　　月　　7 　　日
                              書記官    蔡毓琦 
訴訟費用計算式 裁判費(新臺幣)1,000元 合計          1,000元